臺灣彰化地方法院刑事判決
111年度訴字第695號
公  訴  人  臺灣彰化地方檢察署檢察官
被      告  陳見綸


上列被告因加重詐欺等案件，經檢察官提起公訴（111年度少連
偵字第78號），被告於準備程序進行中就被訴事實為有罪之陳述
，經本院合議庭裁定改由受命法官獨任以簡式程序審理，判決如
下：
    主  文
乙○○犯刑法第三百三十九條之四第一項第二款之加重詐欺取財罪
，處有期徒刑壹年肆月。
未扣案之犯罪所得新臺幣捌佰元沒收，於全部或一部不能沒收或
不宜執行沒收時，追徵其價額。
    犯罪事實及理由
一、犯罪事實：
  ㈠乙○○、甲○○(所涉參與犯罪組織部分，業經臺灣臺中地方檢察
    署檢察官以111年度偵字第8979、9376號提起公訴，其餘所
    涉本案犯行，本院另行審結)於民國110年11月間，加入成員
    包含：姓名年籍不詳綽號「小王美」、「晴晴」、「星星」
    、趙○偉(93年11月生，姓名年籍詳卷，現由本院方法院少年
    法庭審理，無證據證明乙○○、甲○○預見趙○偉為未滿18歲之
    少年)等人之詐欺集團。甲○○在該詐欺集團內擔任「車手」
    角色，負責提領被害民眾受騙後匯入人頭帳戶內之款項，趙
    ○偉、陳見倫則擔任「收水」角色，負責收取、轉交車手提
    領之贓款。
  ㈡乙○○、甲○○、「小王美」、「晴晴」、「星星」、趙○偉、集
    團內其他不詳成員，共同意圖為自己不法之所有，基於三人
    以上共同詐欺取財、掩飾隱匿詐欺所得去向之洗錢等犯意聯
    絡，乙○○另基於參與犯罪組織之犯意，先由集團內機房部門
    不詳成員，於110年12月4日14時4分許，佯為「婕洛妮絲」
    購物網站服務人員、永豐銀行客服，致電丙○○，誆稱：「因
    工作人員疏失，將購物訂單誤設為高級會員約定轉帳，需配
    合指示取消錯誤設定，以免遭扣款」云云，丙○○因而信以為
    真，陷於錯誤，依指示操作網路銀行：①於110年12月4日14
    時57分許，自其國泰世華商業銀行帳戶匯款新臺幣（下同）
    49,987元至臺灣銀行帳號000-000000000000號帳戶（戶名：
    陳國璋，下稱甲帳戶，陳國璋所涉幫助洗錢等犯行，經臺灣
    新北地方檢察署檢察官以111年度偵字第23580、24071號起
    訴），②於同日14時59分許匯款41,102元至甲帳戶，③於同日
    15時13分許，自其第一商業銀行帳戶匯款39,986元至甲帳戶
    （同日14時59分許，另有非屬丙○○匯入之不明款項6,995元
    ）。約莫同時，甲○○依「小王美」之指示，於110年12月4日
    14時44分許，前往彰化縣○○鎮○○路000號旁之停車場，向趙○
    偉拿取甲帳戶金融卡，自「小王美」獲知提款密碼，於同日
    15時12分許至15時20分許，至彰化縣○○鎮○○路0段000號台中
    商業銀行和美分行之自動櫃員機，接續提領20,000元6筆、1
    8,000元1筆，再於同日15時26分許，返回上址停車場，將提
    得現金138,000元，扣除其中1%作為報酬，餘額悉數交予趙○
    偉後，步行至彰化縣和美鎮道周路與平安路交岔路口之OK便
    利商店道周門市叫車，於同日16時10分許，搭乘車牌號碼00
    0-00號計程車離開。
  ㈢趙○偉則依「星星」之指示，於110年12月4日晚間某時，至彰
    化縣彰化市精誠夜市之公廁旁，乙○○則依「晴晴」之指示，
    駕駛車牌號碼000-0000號自小客車，至該處公廁旁會合，趙
    ○偉亦從中扣除甲○○提得現金之1%作為報酬後，將裝有剩餘
    現金之塑膠袋交給乙○○，乙○○再依「晴晴」之指示，於110
    年12月5日1時42分離開彰化縣，於同日2時48分許，至臺中
    市○○區○○路000號之萊爾富便利商店中縣中分店，將上述裝
    有現金之塑膠袋，交給在該處等待之詐欺集團不詳成員，並
    收取800元之報酬，詐欺贓款因此不知去向。丙○○於匯款後
    一直未接獲回電確認，始發覺遭詐騙，遂報警處理，警據報
    後循線查悉上情。
二、證據名稱：
  ㈠被告乙○○之自白。
  ㈡告訴人丙○○於警詢之指訴（他字卷第15-17頁）、證人即車牌
    號碼000-00號計程車司機林勝裕於警詢之供述（他字卷第27
    -29頁）、共犯甲○○於警詢及偵訊之供述（偵字卷第11-16頁
    、他字卷第125-127頁）、趙○偉於警詢之供述（偵字卷第21
    -27頁）。以上未經具結之供述證據，其待證事實不包含被
    告乙○○參與犯罪組織犯行。
  ㈢監視器錄影擷圖、叫車紀錄、FACEBOOK及LINE之使用人照片
    （偵字卷第67-99頁、他字卷第33-51頁）。
  ㈣車牌號碼000-0000號自小客車之車籍資料及車行紀錄（本院
    卷第35、47-50、57-182頁）、門號0000000000號之申登人
    資料（本院卷第39頁）、甲帳戶之交易明細、開戶基本資料
    、跨行交易明細（本院卷第189-191、205-208頁）、GOOGLE
    街景圖（本院卷第239-240頁）。　　
三、論罪科刑：
　㈠核被告乙○○所為，係犯組織犯罪防制條例第3條第l項後段之
    參與犯罪組織罪、洗錢防制法第14條第1項之洗錢罪、刑法
    第339條之4第1項第2款之三人以上共同犯詐欺取財罪。被告
    乙○○就上述犯行，和同案被告甲○○、「小王美」、「晴晴」
    、「星星」、趙○偉、機房不詳成員等人，有犯意聯絡與行
    為分擔，為共同正犯。被告以一行為而觸犯上述數罪名，為
    想像競合犯，應依刑法第55條規定，從一重之三人以上共同
    犯詐欺取財罪處斷。本案尚無證據證明被告乙○○知悉集團內
    之共犯趙○偉是未滿18歲之少年，故無從依兒童及少年福利
    與權益保障法第112條第1項前段規定，加重其刑，此部分經
    檢察官當庭更正，附此敘明。
　㈡爰以行為人之責任為基礎，審酌：被告乙○○為國中畢業，是
    智識程度健全之成年人，非無勞動能力，卻不思以正當途徑
    賺取所需，參與詐欺集團，收取詐欺贓款、轉遞交付，並從
    中賺取報酬，實應可責。本案行為同時構成三項罪名，罪質
    不輕。本案告訴人受害逾13萬元，金額不少。暨考量被告坦
    承犯行不諱，另按組織犯罪防制條例第8條第1項後段規定：
    「偵查及審判中均自白（犯第三條之罪）者，減輕其刑」，
    洗錢防制法第16條第2項規定：「犯前二條之罪，在偵查或
    審判中自白者，減輕其刑」，被告於本案偵查及審判中均自
    白參與犯罪組織及一般洗錢犯行，依上開規定原應減輕其刑
    ，雖其參與犯罪組織及一般洗錢罪係屬想像競合犯其中之輕
    罪，惟本院於量刑時仍當一併衡酌該部分減刑事由（最高法
    院108年度台上字第4405、4408號判決要旨參照）；惟被告
    迄未賠償告訴人損失，犯後態度尚可。被告前無犯罪科刑紀
    錄，僅於108年間因公共危險案件經檢察官為附條件之緩起
    訴處分，近期才涉入詐欺犯罪，有臺灣高等法院被告前案紀
    錄表可憑，尚無跡象顯示其為長年以來素行不佳之人。復斟
    酌其家庭經濟生活狀況等一切情狀，量處如主文所示之刑。
  ㈢沒收：
　　1.被告開車收取、轉交詐欺贓款，獲得報酬800元，有如前
      述，核屬其所有之犯罪所得，雖未扣案，仍應依刑法第38
      條之1第1項前段、第3項規定，宣告沒收，於全部或一部
      不能沒收或不宜執行沒收時，追徵其價額。
    2.被告經手之詐欺贓款，均轉交集團不詳上游成員，業如前
      述，非屬被告所有，亦非在其實際掌控中，其就所隱匿之
      財物不具所有權及事實上處分權，自無從依洗錢防制法第
      18條第1項就所經手之全部金額諭知沒收，併予敘明。
四、應適用之法條：刑事訴訟法第273條之1第1項、第299條第1
    項前段、第310條之2、第454條第1項，組織犯罪防制條例第
    3條第1項後段，洗錢防制法第14條第1項，刑法第11條前段
    、第28條、第339條之4第1項第2款、第55條、第38條之1第1
    項前段、第3項，刑法施行法第1條之1第1項。
五、如不服本件判決，得自收受送達之翌日起20日內，表明上訴
    理由，向本院提起上訴狀（須附繕本）。告訴人對於判決如
    有不服具備理由請求檢察官上訴者，其上訴期間之計算係以
    檢察官收受判決正本之日期為準。
本案經檢察官吳宗達提起公訴，檢察官楊閔傑到庭執行職務。
中　　華　　民　　國　　111 　年　　8 　　月　　30　　日
                  刑事第二庭  法  官  王祥豪
以上正本證明與原本無異。
如不服本判決應於收受判決後20日內向本院提出上訴書狀，並應
敘述具體理由。其未敘述上訴理由者，應於上訴期間屆滿後20日
內向本院補提理由書(均須按他造當事人之人數附繕本)「切勿逕
送上級法院」。
告訴人或被害人對於判決如有不服具備理由請求檢察官上訴者，
其上訴期間之計算係以檢察官收受判決正本之日期為準。
中　　華　　民　　國　　111 　年　　8 　　月　　30　　日
                              書記官  吳芳儀

附錄本案論罪科刑法條：
組織犯罪防制條例第3條第1項
發起、主持、操縱或指揮犯罪組織者，處三年以上十年以下有期
徒刑，得併科新臺幣1億元以下罰金；參與者，處六月以上五年
以下有期徒刑，得併科新臺幣一千萬元以下罰金。但參與情節輕
微者，得減輕或免除其刑。

洗錢防制法第14條第1項
有第二條各款所列洗錢行為者，處七年以下有期徒刑，併科新臺
幣五百萬元以下罰金。
　　　　　　　　　　　　　　　　　
刑法第339條之4第1項
犯第三百三十九條詐欺罪而有下列情形之一者，處一年以上七年
以下有期徒刑，得併科一百萬元以下罰金：
一、冒用政府機關或公務員名義犯之。
二、三人以上共同犯之。
三、以廣播電視、電子通訊、網際網路或其他媒體等傳播工具，
    對公眾散布而犯之。